臺灣高等法院臺南分院刑事判決　　　　　　　　　　　　　　　　　　　　行股
　　上　訴　人　臺灣臺南地方法院檢察署檢察官
　　上　訴　人
　　即　被　告　乙　○　○
右上訴人因被告過失致死案件，不服臺灣臺南地方法院九十年度交訴字第三三三號中
華民國九十年十月二十五日第一審判決（起訴案號：臺灣臺南地方法院檢察署九十年
度偵字第九０九二號），提起上訴，本院判決如左：
    主      文
原判決撤銷。
乙○○因過失致人於死，處有期徒刑柒月。
    事      實
乙○○於民國（下同）九十年七月三十日下午十一時十分許，駕駛車牌ＵＡ─六四九
九號自小客車，沿臺南縣官田鄉○鎮村○○○街由北往南行駛，途經工社西街與同街
二十一巷之無號誌交岔路口，本應注意汽車行進中，駕駛人應注意車前狀況，隨時採
取必要之安全措施，且該路段限速四十公里，駕駛人應依速限行駛，及汽車行駛至無
號誌之交岔路口，應減速慢行，作隨時停車之準備，而依當時情形又無不能注意之情
事，詎其竟疏未注意遵行各該交通安全規則，未注意前方及交岔路口車輛之動態，貿
然以時速四十至五十公里超速行駛，適有亦疏未依規定讓幹線道車先行，而由陳威燐
騎乘之車牌ＯＡＭ─六七七號重機車自該巷口駛出，乙○○見狀煞避不及，致其自小
客車右前保險桿碰撞陳威燐之機車左側倒地，陳威燐因而受有頭部外傷及顱內出血等
傷害，經送醫後延至同年八月二日下午二時許不治死亡。乙○○則於現場協助將陳威
燐送上救護車後，未留下姓名年籍資料棄車離去，嗣經警依在場之肇事自小客車循線
追查，於未發覺其係肇事者前，主動至臺南縣警察局麻豆分局官鎮派出所自首，並進
而接受法院裁判。案經陳威燐之母丙○○○訴由臺灣臺南地方法院檢察署檢察官偵查
起訴。
    理      由
一、上訴人即被告乙○○右揭駕駛自小客車，過失肇事致被害人陳威燐死亡之犯罪事
    實，已迭據其先後在警訊及歷次偵審中供承不諱，核與告訴人丙○○○先後在警
    訊及原審偵審中所指訴之情節相符，並有肇事後警方至現場處理所繪製之道路交
    通事故調查報告表一紙，及所拍攝之現場照片十張，附於相驗卷足稽；另被害人
    陳威燐確因本件車禍受傷死亡，亦有奇美醫學中心所出具之診斷證明書一紙，及
    經檢察官督同檢驗員相驗屍體，所填製之勘驗筆錄、相驗屍體證明書、驗斷書各
    一紙，存於相驗卷可佐。按汽車駕駛人應注意車前狀況，隨時採取必要之安全措
    施；且行車速度，在市區道路時速不得超過四十公里；又汽車行駛至無號誌之交
    岔路口，應減速慢行，作隨時停車之準備。道路交通安全規則第九十三條第一項
    第一款、第四款、第九十四條第三項各定有明文。被告駕駛自小客車自應注意遵
    行各該道路交通安全規則，以防發生危險，且依當時現場情況亦無不能注意之情
    事；乃其竟疏未注意及此，貿然超速前行撞及被害人陳威燐所騎之機車，致該被
    害人人車倒地，並因而受傷死亡，其過失之咎委難辭卸。雖被害人陳威燐騎機車
    未依規定讓幹道直行車先行，於本件事故之發生亦與有過失，然被告之過失既與
    之併合同為肇事之原因，自不能因之而得免責，至被告請求鑑定過失責任之比例
    ，既不影響其過失致人於死之刑責，尚核無必要。且被告之過失駕車肇事行為，
    與被害人陳威燐之死亡結果間，亦具相當之因果關係。綜上本件事證已臻明確，
    被告之犯行洵堪認定，應予依法論科。
二、核被告所為，係犯刑法第二百七十六條第一項之過失致人於死罪。又被告於警員
    對其製作警訊筆錄前，尚不悉其係本件車禍之肇事者，而係其主動至派出所接受
    警訊時，警方始悉其係肇事者，既經證人即承辦警員甲○○在本院結證明確，顯
    見被告係在犯罪未被發覺前，向該管公務員告知犯罪，並進而接受法院裁判，應
    依自首規定依法減輕其刑。原審認被告罪證明確，因予論罪科刑，固非無見。惟
    查原判決未適用自首規定減輕被告刑責，已有未合；且原判決於犯罪事實欄漏未
    記載被害人亦與有過失之事實，亦有未洽。檢察官循告訴人請求提起上訴，指摘
    原判決量刑過輕不當，雖無足取；惟被告上訴意旨，指摘原判決量刑過重不當，
    則為有理由，應由本院將原判決予以撤銷改判。爰審酌被告之素行、過失程度、
    被害人與有過失、被害人所受損害、及被告犯後態度、暨迄未與被害人家屬達成
    民事和解等一切情狀，改對其量處有期徒刑七月，以資懲儆。又檢察官上訴意旨
    ，另指原判決未對被告論處刑法第一百八十五條之四肇事逃逸罪不當乙節，縱認
    被告所為亦構成該犯行，因係與所犯過失致人於死罪應分論併罰，且未經檢察官
    提起公訴，非本院所得併予審判，附此敘明。
三、據上論斷，應依刑事訴訟法第三百六十九條第一項前段、第三百六十四條、第二
    百九十九條第一項前段，刑法第二百七十六條第一項、第六十二條前段，罰金罰
    鍰提高標準條例第一條前段，判決如主文。
本案經檢察官曾顯智到庭執行職務。
中      華      民      國    九十一    年      二      月     十九     日
                                  臺灣高等法院臺南分院刑事第二庭
          審判長法官  游  明  仁
                                            法官  蘇  重  信
                                            法官  林  永  茂
右正本證明與原本無異。
不得上訴。
                                      法院書記官  劉  岳  文
中      華      民      國    九十一    年      二      月     十九     日
刑法第二百七十六條第一項：
因過失致人於死者，處二年以下有期徒刑、拘役或二千元以下罰金。
